臺灣高雄地方法院刑事判決
110年度侵訴字第39號
公  訴  人  臺灣高雄地方檢察署檢察官
被      告  陳晉諒



指定辯護人  本院公設辯護人黃文德

上列被告因妨害性自主罪等案件，經檢察官提起公訴（109年度
偵字第21081號、110年度偵字第3419號），本院判決如下：
    主  文
丁○○犯傷害罪，處有期徒刑參月，如易科罰金，以新臺幣壹仟元
折算壹日。又犯強制性交罪，處有期徒刑參年陸月。
    事  實
一、丁○○與代號AC000-A109153號成年女子（姓名年籍資料詳卷
    ，下稱甲 ）前為男女朋友，因不滿甲 與其他男子有來往，
    於109年7月13日某時許，在丁○○位於高雄市林園區王公路之
    住處（地址詳卷），竟基於傷害犯意，徒手毆打甲 ，致甲 
    受有臉部、四肢多處挫傷、瘀青等傷害。丁○○嗣另基於強制
    性交之犯意，在甲 因受毆打而心存畏懼之時，違反甲 意願
    ，脫下甲 衣褲後將其陰莖插入甲 陰道，對甲 為強制性交
    行為1次。
二、案經告訴人訴由高雄市政府警察局林園分局報告臺灣高雄地
    方檢察署檢察官偵查起訴。
    理  由
一、按行政機關、司法機關及軍法機關所製作必須公示之文書，
    不得揭露被害人之姓名、出生年月日、住居所及其他足資識
    別被害人身分之資訊，性侵害犯罪防治法第12條第2 項定有
    明文。又所謂其他足資識別被害人身分之資訊，依同法施行
    細則第6 條規定，包括被害人照片或影像、聲音、住址、親
    屬姓名或其關係、就讀學校與班級或工作場所等個人基本資
    料。依上開規定，就性侵害犯罪被害人即告訴人甲 ，為免
    揭露足資識別其等之身分資訊，均以前述代號稱呼，其等詳
    細身分及識別資料則詳卷附彌封袋內之真實姓名對照表所載
    ，合先敘明。
二、訊據被告丁○○就上開傷害犯行坦承在案，另就強制性交部分
    ，其固不否認有於上開時地與告訴人發生性行為，惟矢口否
    認有何強制性交之犯行，辯稱：我有問告訴人，她沒有反駁
    ，我認為她有同意云云。經查：
　㈠就被告上開傷害犯行，業據被告所不爭執（參本院侵訴卷第2
    13頁），核與證人即告訴人於偵訊及本院審理時具結所證（
    參偵一卷第61頁、本院侵訴卷第317至319頁）相符，並有建
    佑醫院急診病歷及告訴人之受傷照片在卷可證（參本院侵訴
    卷第225至261頁），堪信被告之任意性自白與事實相符，應
    屬可採。
　㈡就被告上開強制性交犯行部分：
　　⒈被告於上開時地，將其陰莖插入告訴人陰道而與告訴人發
        生性行為1次一節，此據被告所不爭執（參本院侵訴卷
        第213頁），核與證人即告訴人於偵訊及本院審理時具
        結所證相符（參偵一卷第61至62頁、本院侵訴卷第319
        至324頁），並有奇美醫療財團法人柳營奇美醫院109年
        7月14日南市衛院字第1141090512號受理疑似性侵害事
        件驗傷診斷書在卷為證，而告訴人陰道深部棉棒體染色
        體DNA-STR型別檢測結果為混合型，主要型別與告訴人
        相符，次要型別不排除來自被告，該混合型別由告訴人
        與被告混合之機率較告訴人與隨機人混合之機率高，高
        約6.98x109倍一節，亦有内政部警政署刑事警察局110
        年8月3日刑生字第1100068659號鑑定書1份在卷可佐（
        參偵二卷第69至72頁），堪信可採。
　　⒉再依證人即告訴人於偵訊及本院審理中具結所證：109年7
      月13日在被告房間，他懷疑我外面有男生，被告就徒手打
      我的頭、臉、大腿、鼻子，他打了好幾分鐘，打了之後休
      息一下又打，之後我們有吵架，吵多久忘記了，然後被告
      就脫我衣服褲子，將生殖器插入我的陰道，跟我發生性行
      為，我當時沒有想與被告發生性行為，當天被告在跟我發
      生性行為之前，沒有詢問過我願不願意，警詢時我說「因
      為被告會打我，所以我不敢說，但後來我有說不要用了」
      這句話是實在的，我說不要用了，被告就生氣停下來，我
      就穿衣服；被告當時沒有戴保險套，他有射精在我的體內
      ；一直到被告的媽媽回來，看我受傷，頭和鼻子都流血，
      才帶我去醫院看診等語（參偵一卷第61至62頁、本院侵訴
      卷第318至324頁），可知本案案發之情境，是被告先因不
      滿告訴人在外與男子有來往而出手毆打告訴人，之後再與
      告訴人吵架，甚係在告訴人所受傷勢未受任何緩解或治療
      之情形下，被告即對告訴人為性行為，此亦為被告自承在
      卷（參本院侵訴卷第334至335號），足證在被告對告訴人
      為上開性交行為時，不僅兩人尚未和好，告訴人身上猶帶
      著被告所造成之傷勢，告訴人除身心受創外，仍僅與被告
      處在上開遭毆打的封閉環境之下，故心存畏懼，一時不敢
      出言反抗，其性自主決定權顯已受到壓迫。而性交行為屬
      兩性間最親密之互動，理應先存有適當及良好之互動關係
      ，方可認係雙方合意而為，自無從以告訴人因畏懼下而不
      敢反抗即曲解為告訴人有同意，是被告對告訴人為性交行
      為，自屬違背告訴人意願。
　　⒊被告雖以前詞置辯，另辯護人亦為被告辯護稱：被告與告
      訴人為男女朋友關係，交往期間也有發生過性行為，所以
      在認定是否違反對方意願，判斷的強度應該要更明確的拒
      絕表示，才足以認定有違反意願之存在。告訴人在警詢及
      偵訊中有證稱她說不要時被告就停了等語，可知應該一開
      始沒有反對，過程中可能告訴人覺得不舒服就表示不要，
      被告也停下來沒有繼續為性交行為；況若告訴人一開始就
      不願意跟被告性交的話，在被告脫她衣服時可以有反對的
      表示，但告訴人都沒有，所以被告主觀上應無要違反告訴
      人意願之意等語。惟我國刑法第221條及同法第224條之罪
      ，係以對於男女以強暴、脅迫、恐嚇、催眠術或其他違反
      其意願之方法，而為性交或猥褻之行為者，為構成要件。
      所謂「其他違反其意願之方法」，係指該條所列舉之強暴
      、脅迫、恐嚇、催眠術以外，其他一切違反被害人意願之
      方法而言。其違反意願之程度，並不以類似於所列舉之強
      暴、脅迫、恐嚇、催眠術等相當之其他強制方法，足以壓
      抑被害人之性自主決定權為必要，祇要達於妨害被害人之
      意思自由，即侵犯被害人之性自主權者，即可認符合「違
      反其意願」之要件。故如被害人對於性行為之拒絕、自衛
      、選擇及承諾等性自主權遭壓抑或破壞時，即應認係「違
      反其意願」（最高法院107年度台上字第3348號判決意旨
      可供參照），而縱係婚配夫妻、同居人或情侶關係，抑或
      從事性交易工作人員，其性意思自主決定權，均應受到尊
      重與保障，是倘一方無性交之意願，另方予以違反，使其
      性自主意思顯然遭受壓抑，無助難抵或無從逃免，甚或無
      知受騙、不敢抗拒，及缺乏同意能力、不知反對而進行，
      皆仍成立此犯罪。經查，就被告對告訴人為性行為前，是
      否有徵詢告訴人意願一事，此據告訴人否認如前；況依被
      告自辯之詞，即可知被告所謂的告訴人有同意，只是告訴
      人「沒有反駁」，然告訴人係剛遭受被告毆打成傷，且仍
      處於僅其與被告2人在封閉環境下之情境，則告訴人因而
      心生畏懼，對被告之行為一時不敢反抗，無從以此認定其
      有同意與被告性交一節，已如前述，是縱被告與告訴人為
      男女朋友且曾有過親密行為，被告對甲 為性行為時之情
      境，已顯非一般兩廂情願為性行為之情境，被告身為具有
      一定智識能力之成年人，對告訴人在此情況下會因懼怕而
      不敢反抗一情，自應知悉，被告此部分所辯僅係推拖之詞
      ，實不可採。而辯護人所辯以被告及告訴人之關係，判斷
      的強度應該要更明確的拒絕；或告訴人在被告脫其衣褲未
      反抗，表示其有同意等詞，亦忽視本案案發情境，與一般
      情侶間在親密互動關係下合意為性行為之情境大有不同，
      亦不足採。
　㈢綜上所述，被告上開傷害及強制性交之犯行均堪認定，應予
    依法論科。
三、論罪
　　核被告所為，係犯刑法第277條第1項之傷害罪及同法第221
    條第1項之強制性交罪。被告以數度出手毆打告訴人臉部及
    身體多處，其時間密接、地點同一，客觀上足認係基於單一
    犯意所為之接續舉動，且侵害同一法益，應包括於一行為予
    以評價而論以接續犯。被告係因不滿告訴人與其他男子有接
    觸而出手傷害告訴人，而於傷害行為終了後，再與告訴人吵
    架，嗣違背告訴人意願而對告訴人為強制性交之行為，應認
    上開傷害行為並非著手強制性交之過程中所為，依其情節，
    亦無法認係被告施以強暴手段之當然結果，自應另成立傷害
    罪。是被告所為上開2罪，犯意各別、行為互殊，應予分論
    併罰。
四、科刑
　㈠受徒刑之執行完畢，或一部之執行而赦免後，5年以內故意再
    犯有期徒刑以上之罪者，為累犯，加重本刑至2分之1，刑法
    第47條第1項法有明文。再按被告構成累犯之事實及應加重
    其刑之事項，均應由檢察官主張並具體指出證明之方法後，
    經法院踐行調查、辯論程序，方得作為論以累犯及是否加重
    其刑之裁判基礎，最高法院110年度台上大字第5660號刑事
    裁定意旨可資參照。又所謂檢察官應就被告累犯加重其刑之
    事項「具體指出證明方法」，係指檢察官應於科刑證據資料
    調查階段就被告之特別惡性及對刑罰反應力薄弱等各節，例
    如具體指出被告所犯前後數罪間，關於前案之性質（故意或
    過失）、前案徒刑之執行完畢情形〔有無入監執行完畢、在
    監行狀及入監執行成效為何、是否易科罰金或易服社會勞動
    （即易刑執行）、易刑執行成效為何〕、再犯之原因、兩罪
    間之差異（是否同一罪質、重罪或輕罪）、主觀犯意所顯現
    之惡性及其反社會性等各項情狀，俾法院綜合判斷個別被告
    有無因加重本刑致生所受刑罰超過其所應負擔罪責之情形，
    裁量是否加重其刑，以符合正當法律程序及罪刑相當原則之
    要求，此觀諸上開最高法院大法庭裁定理由可知。起訴意旨
    雖稱被告前因傷害、毒品案件，經法院判刑，於108年10月1
    日（起訴書誤載為10月10日）執行完畢出監，而再犯本案上
    開2罪，屬累犯，請求本院依上開規定及司法院大法官會議
    第775號解釋意旨裁量是否加重其刑等語，而就被告上開構
    成累犯一節，並提出臺灣高雄地方檢察署刑案資料查註紀錄
    表在卷為證，然就被告所犯本案上開2罪，是否具特別惡性
    及對刑罰反應力薄弱等節，並未依上述說明具體指明，而供
    本院參酌，是難認檢察官已盡其舉證責任，則依上開最高法
    院大法庭裁定意旨，無從認定被告有依累犯加重其刑予以延
    長矯正其惡行此一特別預防之必要。惟就上開構成累犯之前
    科及素行資料，爰列為刑法第57條第5款所定「犯罪行為人
    之品行」之審酌事項，併予敘明。
　㈡爰審酌被告與告訴人原為男女朋友，關係親密，本應互信互
    愛、相互尊重，被告卻因心疑告訴人與其他男子有接觸、即
    心生不忿，出手毆打告訴人，致其遍體鱗傷，而於上開傷害
    行為後，除未提供藥品予告訴人或將其送醫治療外，只顧自
    己私慾，再進一步違背告訴人意願而對告訴人為強制性交行
    為，致告訴人身心受創，此自司法詢問員乙○○於本院審理時
    具結證稱：以臨床經驗及研究顯示，性侵害被害人出現的創
    傷反應及行為情緒不一定每個人都是相同的，加上智能障礙
    者的部分，她的創傷反應會相對較比一般人來說更不明顯。
    在對被害人製作警詢筆錄的過程中，的確有摳手等一些比較
    緊急的反應，甚至在剛剛陳述案發過程，也是有摳手的狀況
    及哭泣的情形等語（參本院侵訴卷第325頁），以及臺南市
    政府家庭暴力暨性侵害防治中心111年4月20日南家防字第11
    10511866號函覆稱：告訴人在案發後對被告感到非常害怕，
    影響其睡眠。…告訴人受限於心智狀況能力與被告的言語恐
    嚇威脅，導致被告不敢立刻求救，擔心受到被告更嚴重的暴
    力。告訴人返家後社工協助設定告訴人網路的隱私權、避免
    透露告訴人的地址，告訴人才漸感到安全，睡眠狀況有所改
    善等語（參本院侵訴卷第285頁）可知，被告所為實值譴責
    ；而被告為上開犯行後並未有補償告訴人之舉措以減少其對
    告訴人所造成之傷害；另考量被告對上開傷害及強制性交犯
    行於警詢、偵訊及本院審理中之承否情形；被告之前科資料
    ，以及被告於本院審理中自承之教育程度、工作、經濟及家
    庭狀況（參本院侵訴卷第336至337頁），就被告所為之傷害
    犯行，量處有期徒刑3月，並諭知以新臺幣1千元折算1日之
    易科罰金折算標準；另就被告所犯強制性交犯行，量處有期
    徒刑3年6月。又上開2罪之宣告刑，分別屬得易科罰金及不
    得易科罰金之刑度，爰不予定應執行刑，併予敘明。
據上論斷，應依刑事訴訟法第299條第1項前段，判決如主文。
本案經檢察官戊○○提起公訴，檢察官丙○○到庭執行職務。
中　　華　　民　　國　　111 　年　　7 　　月　　13　　日
                  刑事第十三庭  審判長法　官  陳紀璋

                                      法  官  洪毓良

                                      法  官  李怡蓉

以上正本證明與原本無異。
如不服本判決應於收受送達後20日內向本院提出上訴書狀，並應
敘述具體理由；如未敘述上訴理由者，應於上訴期間屆滿後20日
內向本院補提理由書（均須按他造當事人之人數附繕本）「切勿
逕送上級法院」。
中　　華　　民　　國　　111 　年　　7 　　月　　15　　日
   　　　　　　　　　　　　　　　　　 書記官  胡孝琪　　
　　　　　　　　　　　　　　　　　 
本案論罪科刑法條：
中華民國刑法第277條第1項
傷害人之身體或健康者，處5年以下有期徒刑、拘役或50萬元以
下罰金。

中華民國刑法第221條第1項
（強制性交罪）
對於男女以強暴、脅迫、恐嚇、催眠術或其他違反其意願之方法
而為性交者，處3年以上10年以下有期徒刑。